臺灣高等法院臺中分院刑事裁定　　　　　　　　　　　九十三年度聲再字第七八號
　　再審聲請人
　　即受判決人　甲○○
　　　　　　　　乙○○
右列聲請人因詐欺案件，對於本院九十二年度上易字第二一○三號中華民國九十三年
二月二十六日確定判決（臺灣彰化地方法院九十一年度自字第六九號）聲請再審，本
院裁定如左：
    主      文
再審之聲請駁回。
    理      由
一、聲請意旨略稱：(一)被告曾於本案第一審審理時表示以「為杜爭議，願負擔費用，
    請自訴人聘請木材鑑定之專業人士前往鑑定」為證據方法，用以證明系爭五棵木
    材確屬江西黃樟木，此項主張自屬重要之證據方法，前審法院未待該重要證據予
    以調查，且該證據如經調查即可得知系爭五棵木材究為何產地之木材，自足生影
    響於原判決之結論，其遽行判決即有重要證據漏未審酌之情事，而有再審之事由
    。(二)本件產地證明文件中有記載產地為「江西安福」二件，其他二件及另一件運
    輸證明均非載江西，然該另三件文書記載之產地既為被告所否認，依刑事舉證責
    任分配，即應由自訴人負與檢察官相同之舉證責任，證明系爭另外三棵木材非屬
    江西出產之黃樟木，前審法院未待自訴人為充分之舉證，即以被告所辯尚難採信
    為由，其判決顯有應調查證據漏未調查之違法。(三)按木材因產地之樹種之不同，
    其材質、組織結構及密度均不相同，可以由此鑑定木材是否同屬相同木種，本件
    既有二棵木材為江西黃樟木，則另外三棵材質是否與該二棵木材相同即非不可經
    由專業學術單位予以鑑定知悉，前審判決未明其詳未見自訴人舉證即為被告有罪
    之判決尚嫌速斷。(四)就系爭契約約定「佛像背光採用臺灣鐵木」乙節，前審判決
    係以台灣不出產鐵木為由認被告涉詐欺，惟臺灣既不生產鐵木，被告又豈能以台
    灣鐵木為材料施工？如進口鐵木可為自訴人同意，被告於本案審理期間亦不只一
    次明白表示「做到自訴人滿意」為止，被告固以上開文字係「臺灣鐵杉」之誤置
    辯，然該辯解縱不成立，亦難因此即推定被告詐欺犯行，本案在被告尚未施工前
    自訴人即提起訴訟，自訴人又豈可預測被告必不以鐵木施工？被告僅是認為鐵木
    較不宜施作，並未拒絕以鐵木施作，此等有利被告之事證，前審均未詳予審酌，
    亦為重要證據漏未調查之違法。為此提起再審聲請云云。
二、按不得上訴於第三審法院之案件，除刑事訴訟法第四百二十條之規定外，其經第
    二審確定之有罪判決，如就足生影響於判決之重要證據漏未審酌者，亦得為受判
    決人之利益，聲請再審，刑事訴訟法第四百二十一條，定有明文。上開規定中所
    謂漏未審酌之重要證據，當指該證據在前審審判當時已有發見，而為調查注意所
    不及者而言（參照最高法院四十四年台抗字第四十號裁定），茍該證據已經調查
    注意，僅因法院認定事實、取捨證據之職權，而未予採納者，即非此所謂重要證
    據漏未審酌。又依刑事訴訟法第四百二十一條聲請再審，除以重要證據漏未審酌
    外，尚須該證據如經審酌，應有確實很明確，足以動搖原確定判決為條件，如該
    漏未審酌之證據，如經酌審不足影響原確定判決，即不能據以開始再審。
三、經查，本件原審就木材鑑定之相關問題，已分別向國立中興大學森林學系及國立
    台灣大學函詢，並經該兩所大學分別函覆「已砍伐之木材材質、組織結構及密度
    為可加以測量之估值，木材種類亦可加以鑑定，惟究係內陸出產或沿海出產則難
    加以鑑識˙˙˙」、「就已砍伐並已除去枝條之木頭無法鑑定其產地，材種是否
    可鑑定則需再酌。木材之材質、組織構造、密度可鑑定，但其生產在何地無法確
    定˙˙˙」等情明確，有該兩所大學函文在卷可稽，系爭五棵木材既已砍伐，則
    究為何地所產即無法透過事後鑑定予以確定，聲請人所稱以「願負擔費用，請自
    訴人聘請木材鑑定之專業人士前往鑑定」為證據方法用以證明系爭五棵木材確屬
    江西黃樟木乙節即無可採，原審就此部分縱未待該證據方法實行即行判決，亦無
    不當。另聲請人雖稱木材因產地之樹種之不同，其材質、組織結構及密度均不相
    同，可以由此鑑定木材是否同屬相同木種，本件既有二棵木材為江西黃樟木，則
    另外三棵材質是否與該二棵木材相同即非不可經由專業學術單位予以鑑定知悉云
    云，然已砍伐之木材無法鑑定其產地已如前述，本件系爭五棵木材縱使得以證明
    係屬相同木種，亦無由確定即為同一產地，是原審縱未將該五棵木材送請專業學
    術單位予以鑑定，亦非重要證據漏未審酌。又聲請人等提出交付自訴人用以雕刻
    佛像之木材（即系爭五棵木材）之產地證明文件，僅有二份載明產地為「江西安
    福」，第三份載明為「安徽省東至縣」，第四份則為「廣西」，另一棵並無產地
    證明，僅有運輸證載明係在福建枋頭買受，此有該等證明文件在卷可稽。由產地
    相關證明資料記載內容觀之，無由證明聲請人等所購買以備雕刻之系爭五顆木材
    均屬「江西黃樟木」，已屬明確。聲請人雖辯稱產地證明文件中所載之產地並非
    確是該棵木材最原始之產地，惟其並無提出相關證據以實其說，是其所辯為原審
    所不採，原審判決理由亦有說明，聲請意旨認應由自訴人舉證證明系爭另外三棵
    木材非江西黃樟木，顯有誤會。末按，聲請人明知臺灣並未生產鐵木，竟與自訴
    人簽訂「佛像製作合約書」，載明以台灣鐵木雕至佛像背光，顯有詐欺之犯意，
    縱然聲請人事後已稱願以進口鐵木施作至自訴人滿意為止等語，亦無解其詐欺罪
    責之成立。綜上所述，本件原審並無重要證據漏未審酌之情形，聲請意旨所指僅
    係陳述不服原判決對證據之認定，與前揭所規定漏未審酌之證據不合，核與聲請
    再審之要件不合，其再審之聲請顯無理由，應予駁回。
四、據上論斷，應依刑事訴訟法第四百三十四條第一項裁定如主文。
中      華      民      國      九十三  年      六      月      十五    日
                                臺灣高等法院臺中分院刑事第三庭
                                      審判長法  官  陳  朱  貴
                                            法  官  廖  柏  基
                                            法　官　劉　連　星
右正本證明與原本無異。
不得抗告。
                                            書記官　李　妍　嬅
中      華      民      國      九十三  年      六      月      十六    日
                                                                        Ａ
